【裁判字號】    94,訴,1475
【裁判日期】    950207
【裁判案由】    侵權行為損害賠償
【裁判全文】
臺灣板橋地方法院民事判決              94年度訴字第1475號
原      告  乙○○
            甲○○
訴訟代理人  陳正旻律師
上  一  人
複代  理人  丁○○
被      告  戊○○
上列當事人間請求侵權行為損害賠償事件，原告提起附帶民事訴
訟（94年度交附民字第17號），經本院刑事庭移送前來，本院於
民國94年12月27日言詞辯論終結，判決如下：
    主  文
被告應給付原告新臺幣柒拾肆萬零捌佰捌拾元，及自民國九十四
年四月二十三日起至清償日止，按週年利率百分之五計算之利息
。
原告其餘之訴駁回。
訴訟費用由被告負擔百分之七十五，餘由原告負擔。
本判決第一項於原告以新臺幣貳拾伍萬元供擔保後，得假執行。
但被告如以新臺幣柒拾肆萬零捌佰捌拾元為原告預供擔保，得免
為假執行。
原告其餘假執行之聲請駁回。
    事實及理由
一、原告主張：
（一）被告於民國93年7 月10日晚間因服用酒類，飲酒後其吐氣
      所含酒精成份已達每公升1.295 毫克以上，為不能安全駕
      駛之狀態，於同日晚上7 時19分，駕駛車號GGX ─487 號
      機車（下稱機車），沿臺北縣中和市○○路往壽德街方向
      行駛，至莒光路207 號前，適原告於同向推手推車行走於
      莒光路上，被告應注意車前狀況、並隨時採取必要之安全
      措施，且依當時情況無不能注意之情形，竟疏未注意，因
      而撞擊原告，致原告因此受有右側脛骨腓骨開放性骨折、
      左側第1 、2 、3 、4 、5 、6 、7 、8 肋骨骨折、頭部
      外傷挫傷、第3 腰椎後突骨折之傷害，而被告上開過失傷
      害等犯行，經本院刑事庭以93年度交簡字1020號案件（下
      稱相關刑案一審）判處有期徒刑3 月，被告對相關刑案一
      審判決不服而提起上訴，復經本院管轄刑事簡易訴訟程序
      二審之合議庭以94年度交簡上第11號案件（下稱相關刑案
      二審）判決上訴駁回確定。
（二）依民法第184 條第1 項前段、第193 條第1 項、第195 條
      第1 項前段規定，原告因被告上開侵權行為，受有如下之
      損失：
  １、看護費用：
      按「民法第193 條第1 項規定『不法侵害他人之身體或健
      康者，對於被害人因此喪失或減少勞動能力或增加生活上
      之需要時，應負損害賠償責任。』，所稱之增加生活上之
      需要，係指被害以前並無此需要，因為受侵害，始有支付
      此費用之需要而言。其因身體或健康受不法侵害，需人長
      期看護，就將來應支付之看護費，係屬增加生活上需要之
      費用，加害人固應予以賠償，惟被害人是否確需依賴他人
      長期看護，仍應以最後事實審言詞辯論終結時之事實狀況
      為認定之標準。」（最高法院88年臺上字第1771號判決意
      旨參照）。次按「親屬間之看護，縱因出於親情而未支付
      該費用，然其所付出之勞力，顯非不能以金錢為評價，此
      種基於身分關係之恩惠，自不能加惠於加害人，而應比照
      一般看護情形，認被害人受有相當看護費之損害，命加害
      人賠償，始符民法第193 條第1 項所定『增加生活上需要
      』之意旨。」（最高法院89年臺上字第1749號判決意旨參
      照）。查原告受有右側脛骨腓骨開放性骨折、左側第1 、
      2 、3 、4 、5 、6 、7 、8 肋骨骨折、頭部外傷挫傷、
      第3 腰椎後突骨折之嚴重傷害，致行動困難，加上已高齡
      71歲，於住院期間及出院後，生活起居必須長期由其子女
      看護照顧，準此，依前開裁判意旨，前揭受傷期間其子女
      長期看護所付出之勞力，被告應賠償之。而原告因傷需他
      人看護約為5 個半月之久，即自93年7 月10日至93年12月
      21日，共計165 日，其中住院期間係自93年7 月10日至93
      年7 月22日，由訴外人即原告之子甲○○看護照顧，嗣原
      告出院至訴外人即原告之子林貴香家中居住，並由林貴香
      繼續照顧至94年12月21日，茲以每日新臺幣（下同）2,00
      0 元核算看護費用，合計應為330,000 元。
  ２、喪失或減少勞動能力之費用：
      按身體或健康為損害，而減少勞動能力者，其減少及殘存
      勞動能力之價值不以現有收入為準，且喪失將來一部或全
      部收入，及將來維持傷害後身體及健康之必需支出亦包括
      在內（最高法院22年上字第353 號判例意旨參照）。查原
      告受有嚴重之傷害，已如前述，致無法工作期間長達7 個
      月之久，即自93年7 月10日至94年2 月4 日止計210 日，
      而原告未受傷前，從事廢物回收之工作，再交由訴外人丙
      ○○所經營之各類廢紙、廢五金、塑膠瓶等廢棄物回收場
      處理，每日收入為800 元，故被告應給付原告喪失或減少
      勞動能力之費用為168,000 元。
  ３、精神慰撫金：
      原告發生車禍受有右側脛骨腓骨開放性骨折、左側第1 、
      2 、3 、4 、5 、6 、7 、8 肋骨骨折、頭部外傷挫傷、
      第3 腰椎後突骨折之嚴重傷害，致行動困難，不能處理自
      己事務，日常生活需人照顧，且原告年歲已高，應是含飴
      弄孫、頤養天年之時，卻遭被告酒後駕車致嚴重傷害，是
      以肉體及精神上均受有莫大之痛苦，又傷癒後之後遺症，
      如逢天氣變化，即造成身體上之極大不適，仍需以補藥維
      持孱弱之身體，且原告未曾接受正規教育，僅能撿拾各類
      廢紙、廢五金、塑膠瓶等回收工作，換取微薄收入勉強維
      持生活，堪為悲情，是以應為更多之填補，爰請求精神賠
      償500,000 元。
（三）是原告聲明：
      被告應給付原告998,000 元，及自起訴狀送達之翌日起至
      清償日止，按週年利率5%計算之利息。
二、被告則以：
（一）被告固有相關刑案一、二審判決所載之犯罪事實，惟原告
      於住院期間，被告之妻、母每日均至醫院照顧原告至其出
      院為止，俟其出院後，每隔2 、3 日便主動前往原告家中
      探視，原告全部醫療費用均為被告支出；惟就民事賠償部
      分，因被告從事臨時工，收入並不穩定，經濟能力有限，
      原告要求998,000 元之鉅額賠償，實超出被告之能力太多
      ，被告僅能負擔200,000 元。
（二）依原告目前之傷勢已完全復原，可外出工作，原告於94年
      3 月10日外出工作之情事已為原告攝影，是原告主張其傷
      勢極為嚴重、尚無法行走等情與事實不符，且其傷勢輕微
      ，何需療養165 日？請原告提出支出看護費330,000 元之
      證明。再者，原告究竟是完全喪失勞動能力或減少勞動能
      力，又其主張每日收入800 元、共210 日無法工作減少收
      入168,000 元之情事，均未見其舉證以實其說，又被告傷
      勢極為輕微，請求慰撫金500,000 元顯然過高。
（三）是被告聲明：
  １、原告聲明及假執行之聲請均駁回。
  ２、如受不利判決，願供擔保請准免為假執行。
三、原告主張被告於上開時地因酒後駕駛過失發生車禍，撞擊原
    告，致原告受有上述傷害之情事，業據本院調取相關刑案偵
    審卷宗內所附之道路交通事故現場圖、調查報告表、財團法
    人亞東紀念醫院（下稱亞東醫院）生化檢驗報告、診斷證明
    書、現場照片15張可稽，且為被告所不爭執。按「汽車駕駛
    人有左列情形之一者，不得駕車：．．．二、飲用酒類或其
    他類似物後其吐氣所含酒精濃度超過每公升0.25毫克或血液
    中酒精濃度超過0.05% 以上者。．．．」，「汽車行駛時，
    駕駛人應注意車前狀況，並隨時採取必要之安全措施。」，
    道路交通安全規則第114 條第2 款及第94條第3 項分別定有
    明文，而被告駕駛機車（依道路交通安全規則第2 條第1 款
    、第3 條第6 款規定，機車係屬道路交通管理處罰條例及該
    條例第92條授權制定之道路交通安全規則所規定之「汽車」
    之一種）當時雖係夜間，惟有照明、天候晴、視距良好，該
    路段為鋪設柏油路面之直路、路面乾燥、無缺陷、無障礙物
    等情形，並無不能注意之情事，被告竟於大量飲酒後，於不
    能安全駕駛之狀態下貿然駕駛機車，更疏於注意車前狀況致
    肇事，經警於事故後檢測其吐氣所含酒精成份高達每公升1.
    295 毫克以上，顯然高出上開規定之標準甚多，是其對本件
    車禍之發生顯有過失，而相關刑案一、二審之認定亦適與本
    院相同，均認被告於大量飲酒、不能安全駕駛之狀態下駕駛
    機車、且未注意車前狀況為肇事原因，相關刑案一、二審並
    因而判處被告有期徒刑3 月確定，有相關刑案一、二審判決
    各1 件附於相關刑案卷可佐，故原告之主張與證據及事實均
    無不符，自堪認原告上開主張為真實。
四、按因故意或過失，不法侵害他人之權利者，負損害賠償責任
    ；又不法侵害他人之身體或健康者，對於被害人因此喪失或
    減少勞動能力或增加生活上之需要時，應負損害賠償責任；
    又不法侵害他人身體、健康、名譽、自由、信用、隱私、貞
    操或不法侵害其他人格法益而情節重大者，被害人雖非財產
    上之損害，亦得請求賠償相當之金額；民法第184 條第1 項
    前段、第193 條第1 項、第195 條第1 項前段分別定有明文
    。本件因被告之過失肇禍，致原告受有下列損害：
（一）看護費用：
      按「民法第193 條第1 項規定『不法侵害他人之身體或健
      康者，對於被害人因此喪失或減少勞動能力或增加生活上
      之需要時，應負損害賠償責任。』，所稱之增加生活上之
      需要，係指被害以前並無此需要，因為受侵害，始有支付
      此費用之需要而言。其因身體或健康受不法侵害，需人長
      期看護，就將來應支付之看護費，係屬增加生活上需要之
      費用，加害人固應予以賠償，惟被害人是否確需依賴他人
      長期看護，仍應以最後事實審言詞辯論終結時之事實狀況
      為認定之標準。」（最高法院88年臺上字第1771號判決意
      旨參照）。次按「親屬間之看護，縱因出於親情而未支付
      該費用，然其所付出之勞力，顯非不能以金錢為評價，此
      種基於身分關係之恩惠，自不能加惠於加害人，而應比照
      一般看護情形，認被害人受有相當看護費之損害，命加害
      人賠償，始符民法第193 條第1 項所定『增加生活上需要
      』之意旨。」（最高法院89年臺上字第1749號判決意旨參
      照）。原告主張其受有右側脛骨腓骨開放性骨折、左側第
      1 、2 、3 、4 、5 、6 、7 、8 肋骨骨折、頭部外傷挫
      傷、第3 腰椎後突骨折之嚴重傷害，致行動困難，加上已
      高齡71歲，於住院期間及出院後，生活起居必須長期由其
      子女看護照顧，原告因傷需他人看護約為5 個半月之久，
      即自93年7 月10日至93年12月21日，共計165 日，其中住
      院期間係自93年7 月10日至93年7 月22日，由訴外人即原
      告之子甲○○看護照顧，嗣原告出院至訴外人即原告之子
      林貴香家中居住，並由林貴香繼續照顧至94年12月21日，
      茲以每日2,000 元核算看護費用，合計應為330,000 元等
      語，被告則以看護費用過高，且原告並未提出相關看護單
      據之證明等情置辯。經查，經本院向亞東醫院函詢原告之
      傷勢，經該院函覆：「．．．二、病患為右側脛骨腓骨骨
      折（開放性）合併左側第1 、2 、3 、4 、5 、6 、7 、
      8 肋骨多處骨折（住院期間93年7 月10日至93年7 月22日
      ，門診自93年7 月10日至94年1 月10日，共11次門診），
      其合理看護期間約半年，回復正常工作約需1 年應屬合理
      ，94年1 月10日複診骨折尚未癒合。」等語，有亞東醫院
      94年10月11日亞歷字第90946410498 號函（下稱亞東醫院
      函）在卷可稽（見本院卷第53頁），足認原告因受此傷勢
      日常生活已無法自理，而有僱請看護之必要，以一般全日
      看護之行情應在每日2,000 元之譜，原告請求165 日尚少
      於上開醫囑之半年期間，自屬合理；又看護所付出之勞力
      ，並非不能評價為金錢，縱資格上並非專業，仍可衡量其
      勞力給予相當報酬，故被告此部分抗辯洵屬無據。是原告
      此部分之請求為有理由。
（二）喪失或減少勞動損失：
      按身體或健康為損害，而減少勞動能力者，其減少及殘存
      勞動能力之價值不以現有收入為準，且喪失將來一部或全
      部收入，及將來維持傷害後身體及健康之必需支出亦包括
      在內（最高法院22年上字第353 號判例意旨參照）。原告
      主張其受有嚴重之傷害，約7 個月無法工作，而未受傷前
      ，從事廢物回收之工作，再交由丙○○所經營之各類廢紙
      、廢五金、塑膠瓶等廢棄物回收之工作，每日收入800 元
      ，故被告應給付原告喪失或減少勞動能力之費用為168,00
      0 元等情，固據其聲請訊問證人丙○○欲行為證，訊據證
      人丙○○雖證稱：「．．．原告從事資源回收收廢紙的工
      作約有4 、5 年之久，原告除了廢紙外，尚包括有瓶罐類
      及其他資源回收。原告每日收完廢紙後，都會交給我，我
      會以當時市價跟原告收購，目前廢紙每公斤約1 元7 角。
      他事故之前平均每天大約會送給我1 、2 次，每次約有3
      、4 百元的收入。現在原告只做1 百多元的收入。那是因
      為價錢有跌下來，以前高價時候，1 公斤的廢紙約有3 、
      4 塊錢收入。」等情（見本院卷第37至38頁），惟為被告
      所否認，且原告並未提出其類如扣繳憑單等相關單據證明
      其工作收入，自無從單憑證人丙○○片面之證述，即認原
      告有其所主張之收入；惟本件車禍發生之際，正值原告以
      手推車從事資源回收工作之時，且被告亦就原告從事資源
      回收工作之情不為爭執，是原告自有相當之工作能力，且
      其於車禍前確有工作，是其工作損失應以基本工資即每月
      15,840元計算，而上開亞東醫院函原告回復正常工作約需
      1 年，是原告請求7 個月尚少於上開醫囑之1 年期間，自
      屬合理，即原告得請求工作損失之金額為110,880 元為度
      ，始為允適，逾此部分之請求則乏依據，自無從准許。
（三）精神慰撫金：
      原告因車禍受有重大傷害，精神遭受極大痛苦，為此請求
      被告賠償原告500,000 元之精神慰撫金等情。經查，原告
      因本件被告侵權行為，致其受有右側脛骨腓骨開放性骨折
      、左側第1 、2 、3 、4 、5 、6 、7 、8 肋骨骨折、頭
      部外傷挫傷、第3 腰椎後突骨折之傷害，經亞東醫院進行
      治療，至94年1 月10日複診時骨折尚未癒合，有亞東醫院
      函、診斷證明書在卷可參，其精神上自受有相當之痛苦，
      故原告請求賠償慰撫金，固非無據，惟關於請求之金額，
      本院審酌原告車禍時71歲，未曾接受正規教育，從事資源
      回收工作已8 年，尚有一定之工作能力；而被告於本件車
      禍發生時50歲，國小畢業，從事水泥工20餘年，零工性質
      ，如有工作，1 日薪資約1,800 元至2,000 元，93年度有
      薪資所得50,000元，並於臺北縣土城市境內擁有不動產，
      此均兩造學經歷、資力之相關證明及財產所得在卷可查，
      以及兩造之身分、社會地位、智識水準，及被告係於大量
      飲酒後駕車致生本件車禍，足認其駕駛心態輕忽草率、視
      路上他人之身體、生命於無物，並兩造其他實際狀況等一
      切情狀，認原告請求賠償精神慰撫金500,000 元尚屬過高
      ，應核減為300,000 元方屬公允，逾此部分之請求則不應
      准許。
    綜上所述，原告因本件車禍所受損害金額分別為740,880 元
    。
五、從而，原告本於侵權行為之法律關係，請求被告給付740,88
    0 元，及自起訴狀繕本送達之翌日即94年4 月23日起至清償
    日止，按週年利率5%計算之利息，於法有據，應予准許；逾
    此部分之請求即無理由，應予駁回。
六、兩造陳明願供擔保，聲請宣告假執行或免為假執行，經核原
    告勝訴部分，合於法律規定，爰分別酌定相當之擔保金額宣
    告之；原告其餘假執行之聲請，因訴之駁回而失所依據，不
    予准許。
七、訴訟費用負擔之依據：民事訴訟法第79條。
中    華    民    國    95    年    2     月    7     日
                  民事第二庭法  官  鍾啟煌
以上正本係照原本作成
如對本判決上訴，須於判決送達後20日內，向本院提出上訴狀，
上訴臺灣高等法院（應按他造人數提出繕本）。
中    華    民    國    95    年    2     月    7     日
                            書記官  李威賜


司法院資訊處製作；財團法人民間司法改革基金會備份。
